臺灣高等法院交通事件裁定　　　　　　100年度交抗字第124號
抗　告　人
即受處分人　黃木生
上列抗告人即受處分人因違反道路交通管理處罰條例案件，不服
臺灣桃園地方法院，中華民國99年12月21日所為裁定（99年度交
聲字第1546號），提起抗告，本院裁定如下：
    主  文
抗告駁回。
    理  由
一、原裁定意旨略以：異議人即受處分人黃木生於民國99年4 月
    13日下午5 時50分許，駕駛車號002-RV號自用一般大貨車（
    下稱異議人車輛）沿桃園縣縣蘆竹鄉○○路○段192巷由南往
    北行駛，行至桃園縣蘆竹鄉○○路○段與南山路2段192巷交
    岔路口欲左轉南山路2段時，未注意支線左轉車輛應暫停讓
    幹道車輛先行，而將異議人車輛行至路中，適逢徐進益於飲
    酒後駕駛車號8067-FK號自用小貨車行經上址，不慎撞擊異
    議人車輛，致徐進益死亡，案經處理警員以異議人有違反道
    路交通管理處罰條例第45條第9款「支線道車不讓幹線道車
    先行」及第61條第1項第4款「違反道路交通安全規則，因而
    肇事致人死亡」之行為而掣單舉發，並經原處分機關依道路
    交通管理處罰條例第45條第9款、第61條第1項第4款規定，
    於99年9月10日以桃監裁罰字第裁52-DP0000000號裁決書裁
    處受處分人罰鍰新臺幣（下同）600元，並吊銷其駕駛執照
    ，1年內不得考領駕駛執照。嗣異議人對上開處分聲明異議
    ，其意旨略以：異議人駕駛異議人車輛確於上開時、地欲左
    轉南山路2段，然事故發生前異議人車輛之輪胎已過支線道
    ，徐進益駕駛之車輛既無煞車痕，且飲酒後駕車，酒精濃度
    達1.25MG/L，從而，異議人並無未禮讓幹線道車先行之事，
    本件亦係因徐進益酒後駕車始造成本件事故。況異議人以駕
    駛異議人車輛為業，若吊銷該執照將嚴重影響異議人家中生
    計，為此聲明異議，請求撤銷上開裁決書云云。經查：
(一)本件異議人於99年4月13日下午5時50分許，駕駛異議人車輛
    沿桃園縣縣蘆竹鄉○○路○段192巷由南往北行駛，行經桃園
    縣蘆竹鄉○○路○段與南山路2段192巷交岔路口欲左轉南山
    路2段時，異議人車輛於中央分隔島停等，又事故發生當時
    天候晴、光線為暮光、路面鋪設柏油乾燥無缺陷、無障礙物
    、視距良好等情，有道路交通事故現場圖、道路交通事故調
    查報告表、現場照片等附卷可按（見臺灣桃園地方法院檢察
    署99年度相字第660號卷第18至25頁），並為異議人所不爭
    執（見原審卷第29頁反面），再參諸異議人於警詢、偵查中
    時陳稱：伊駕駛異議人車輛由桃園縣蘆竹鄉○○路○段192巷
    出來，欲左轉南山路2段往南崁方向行駛而在中央分隔島停
    等，徐進益所駕駛之上開車輛突然撞擊異議人車輛左後車輪
    …發生危險前距離徐進益駕駛之車輛約有4至5台自用小客車
    之距離，伊來不及反應徐進益駕駛之車輛就撞上，時間約伊
    左轉後打方向燈約6至7秒等語（見偵卷第3至4、45至46頁）
    ，及桃園縣蘆竹鄉○○路○段192巷進入桃園縣蘆竹鄉○○路
    ○段之交岔路口前端設有「停」標字，且該交岔路口屬無號
    誌交岔路口，有現場照片8張在卷可稽（見偵卷第21至23、
    74頁），顯見事發前被害人駕駛上開車輛行駛於桃園縣蘆竹
    鄉○○路○段路上，且被害人上開車輛撞擊異議人車輛前，
    異議人已知悉被害人車輛行駛於前開路段，是依事發當時之
    情形，異議人並無不能注意之情事，然竟疏於注意行至無號
    誌之交岔路口，支線道車應暫停讓幹線道車先行，致被害人
    撞擊異議人車輛而肇事，異議人自有違反前揭規則之行為，
    則異議人前開行為係本件交通事故之肇事原因，顯有過失責
    任甚明。而被害人因本件車禍於同日下午5時50分因腹部鈍
    創併胰臟裂傷、腹腔內出血等原因死亡，經臺灣桃園地方法
    院檢察署檢察官督同法醫師相驗屬實，並有相驗筆錄、臺灣
    桃園地方法院檢察署相驗屍體證明書、檢驗報告書、相驗照
    片等件附卷可憑（見卷第33至44頁）。
(二)再者，臺灣省桃園縣區車輛行車事故鑑定委員會99年6 月25
    日桃縣行字第0995202370號函、桃縣鑑990449案臺灣省桃園
    縣區車輛行車事故鑑定委員會鑑定意見書，亦認上開車禍係
    因異議人駕駛異議人車輛行經劃設有停標字之無號誌交岔路
    口，支線道左轉車未暫停讓幹線道直行車先行為肇事原因，
    是異議人未注意上開規則以致肇事，顯有過失，且其過失行
    為與被害人之死亡間，具有相當因果關係，已堪認定，因此
    異議人上開所辯，顯無可採。
(三)至本件被害人徐進益本身雖亦有酒精濃度超過法定值駕駛自
    用小客車、行經無號誌交岔路口未減速慢行，且未注意車前
    狀況未之違規情形，然本件交通聲明異議並非在認定何人應
    就本件交通事故負全部或部分肇事責任，而係針對異議人駕
    車是否違規予以審究，即不因他人是否違規而有不同之認定
    。是本件異議人違規事實足堪認定，即無異議人所指他人同
    時違反道路交通安全規則而主張免責之理。又異議人之職業
    、家庭經濟狀況等則非在本件審酌之列，是其雖可能因吊銷
    駕駛執照之處分而影響生計，但仍無從據為免罰之理由，故
    異議人以其生計困難等情請求免予裁罰，依法尚礙難准許。
(四)綜上，本件異議人確有支線道車不讓幹線道車先行之違規行
    為，並因而肇事致人死亡之事實，其上開所辯，委無足採。
    從而，原處分機關以異議人違規事實明確，依前開道路交通
    管理處罰條例第61條第1項第4款及第67條第3項規定，裁處
    異議人吊銷駕駛執照，1年內禁考，依法核無不合，異議人
    之異議為無理由，應予駁回等語。
二、抗告意旨略以：
(一)所謂「機關鑑定」之制度，係立法者授權法院或檢察官於選
    任個別自然人實施鑑定之外，亦得囑託具公信力之專業機關
    、團體進行鑑定，但這並不表示鑑定人即為「機關、團體」
    ，而非自然人，蓋司法機關通常無法確知某特定自然人具有
    某特定專業知識能力，惟可以囑託該特定專業機關團體為鑑
    定，該機關團體自僅得委由機關團體中之某位或某幾位特定
    自然人實施鑑定，機關或團體本身無可能為鑑定人，例如囑
    託「車輛行車事故鑑定委員會」為鑑定機關，該委員會自均
    係由機關內具特定專業交通知識之人擔任此鑑定任務，此時
    鑑定人仍為「車輛行車事故鑑定委員會之特定專業人員」，
    而非「車輛行車事故鑑定委員會」該機關，如係專業之學術
    機構為機關鑑定，當亦係該機構內具此專業知識者所為之鑑
    定，解釋上該等專業人員（無論機關編制內或委外之專業人
    士）當然應依刑事訴訟法第202 條之規定具結，豈能僅因為
    其任職於或受委託於某機關、團體，即因而免除具結之義務
    （相同見解，請參見林鈺雄教授，刑事訴訟法，上冊總則編
    ，2004年9月，四版，第486頁）。臺灣省桃園縣區車輛行車
    事故鑑定委員會鑑定意見書於刑事訴訟上並無證據能力，原
    審未對抗告人是否有違規之事實詳加審查，僅以上開之委員
    會鑑定意見書即認定抗告人有違規，即屬率斷。
(二)又依抗告人車禍現場所拍攝之照片可知，抗告人雖係駕車行
    於支線道，然抗告人之車輛已經駛出支線並至路中待轉，而
    該路權即屬抗告人所有，故徐進益嚴重酒後駕車，其酒測值
    高達1.25MG/L，其駕駛模式已非正常人可為預測，故抗告人
    並無任何違規情節，原審並未詳加審酌車禍現場當時之一切
    情狀與客觀因素，即原裁定有認事用法之違誤，懇請鈞院鑒
    核，撤銷原裁定云云。
三、惟查：
(一)按汽車駕駛人，駕駛汽車有違反道路交通安全規則、第33條
    之管制規則，因而肇事致人死亡者，吊銷其駕駛執照，道路
    交通管理處罰條例第61條第1項第4款定有明文。而同條例第
    67條第3項規定，依本條例規定吊銷駕駛執照者，1年內不得
    考領駕駛執照。次按支線道車不讓幹線道車先行。汽車行駛
    至交岔路口，其行進、轉彎，應…行至無號誌或號誌故障而
    無交通指揮人員指揮之交岔路口，支線道車應暫停讓幹線道
    車先行。道路交通管理處罰條例第45條第9款、道路交通安
    全規則第102條第1項第2款分別定有明文。末按法院受理交
    通事件，準用刑事訴訟法之規定，道路交通管理處罰條例第
    89條前段定有明文。
(二)法院或檢察官囑託其他機關、團體為鑑定時，如須以言詞報
    告或說明時，始得命實施鑑定或審查之人為之，並非一定須
    命以言詞報告或說明，且機關、團體之鑑定，如未命實施鑑
    定或審查之人為言詞報告或說明時，並無準用刑事訴訟法第
    202條鑑定人應具結之規定，該法第208條第1項定有明文（
    最高法院96年度台上字第486號裁判意旨參照）。本件臺灣
    省桃園縣區車輛行車事故鑑定委員會鑑定意見書，係臺灣桃
    園地方法院檢察署依法囑託鑑定機關鑑定結果之書面報告（
    原審卷第22頁反面至23頁反面），而囑託鑑定之程序於法既
    無違誤，該委員會亦為行車事故專業公正之鑑定機關，其等
    鑑定結果之書面報告自非無證據能力，抗告意旨謂上開委員
    會為鑑定機關，其鑑定意見書未經鑑定人具結，應無證據能
    力云云，尚有誤會。
(三)又原審就本件上開違規事實認定，係以抗告人於警詢、偵查
    時之供述，於原審並不爭執，並參諸桃園縣蘆竹鄉○○路○
    段192巷進入桃園縣蘆竹鄉○○路○段之交岔路口前端設有「
    停」標字，且該交岔路口屬無號誌交岔路口，有現場照片8
    張在卷可稽，又事故發生當時天候晴、光線為暮光、路面鋪
    設柏油乾燥無缺陷、無障礙物、視距良好，且有道路交通事
    故現場圖、道路交通事故調查報告表、現場照片為憑，並以
    臺灣省桃園縣區車輛行車事故鑑定委員會99年6月25日桃縣
    行字第0995202370號函、桃縣鑑990449案臺灣省桃園縣區車
    輛行車事故鑑定委員會鑑定意見書，認未注意上開規則以致
    肇事，顯有過失，且其過失行為與被害人之死亡間，具有相
    當因果關係等情，業已於理由欄內審酌一切客觀情狀，並論
    述綦祥。揆諸上揭敘明，抗告人於上揭時日駕駛車號002-RV
    號自用一般大貨車沿桃園縣縣蘆竹鄉○○路○段192巷由南往
    北方向行駛，行駛至劃設有「停」標字之無號誌交岔路口左
    轉彎，屬支線道車，應暫停並讓幹道車先行，且轉彎車應暫
    停讓直行車先行；又依據道路交通安全規則第102條路權之
    劃分，於行經無號誌路口時，應由支線道讓幹線道先行，少
    車道要讓多車道先行，轉彎車應讓直行車先行，未設幹支道
    時，左方車應讓右方車先行，本件路權劃分依前述規定，不
    論抗告人所駕駛上開之自用一般大貨車有無右轉，行駛支道
    既是要讓幹道先行，況抗告人尚未完成左轉，被害人徐進益
    所駕駛車號8067-FK號自用小客車相對於抗告人而言，係擁
    有先行路權之直行車無疑，抗告人辯稱其所駕駛之自用一般
    大貨車已駛出支線至路中待轉，路權即屬其所有云云，尚屬
    無據。抗告人之違規行為，依前開所述，已足認定，本件違
    規事證明確，其抗告意旨一再砌詞置辯，為卸責之詞，自不
    足採。
(四)綜上，抗告人確有於前揭時地，有支線道車不讓幹線道車先
    行之違規行為，並因而肇事致人死亡之事實，原處分機關以
    抗告人違規事實明確，依前開道路交通管理處罰條例第61條
    第1項第4款及第67條第3項規定，裁處抗告人吊銷駕駛執照
    ，1年內禁考，依法核無不合；原審法院據此駁回抗告人之
    聲明異議，於法亦無不合。抗告人抗告意旨，仍執前詞，指
    摘原裁定不當為無理由，應予駁回。
據上論結，應依道路交通管理處罰條例第89條，道路交通案件處
理辦法第26條，刑事訴訟法第412 條，裁定如主文。
中    華    民    國   100    年    1     月    31    日
                  交通法庭    審判長法  官  許宗和
                                    法  官  潘進柳
                                    法  官  沈君玲
以上正本證明與原本無異。
不得再抗告。
                                    書記官  彭于瑛
中    華    民    國   100    年    2     月    8     日